臺灣嘉義地方法院民事判決　　　　　　　 96年度訴字第421號
原　　　告
即反訴被告　　丙○○
　　　　　　　丁○○
兼下一原告
法定代理人　　乙○○
原　　　告　　己○○
法定代理人　　辛○○
被　　　告
即反訴原告　　戊○○
　　　　　　　甲○○
被　　　告　　庚○○
上列被告因傷害案件，經原告提起請求損害賠償之附帶民事訴訟
（96年度嘉簡附民字第21號），經本院刑事庭裁定移送前來，本
院於民國96年9月27日言詞辯論終結，判決如下：
    主      文
被告庚○○應給付原告丁○○新臺幣貳萬元，及自民國九十六年
三月九日起至清償日止，按年息百分之五計算之利息。
被告戊○○、甲○○、庚○○應連帶給付原告丁○○新臺幣捌萬
壹仟佰肆拾元，及自民國九十六年三月二十三日起至清償日止
，按年息百分之五計算之利息。被告甲○○、庚○○應另連帶給
付原告丁○○自民國九十六年三月九日起至民國九十六年三月二
十二日止，以本金新臺幣捌萬壹仟佰肆拾元按年息百分之五計
算之利息。
被告戊○○、甲○○、庚○○應連帶給付原告丙○○新臺幣伍萬
零伍佰柒拾元，及自民國九十六年三月二十三日起至清償日止，
按年息百分之五計算之利息。被告甲○○、庚○○應另連帶給付
原告丙○○自民國九十六年三月九日起至民國九十六年三月二十
二日止，以本金新臺幣伍萬零伍佰柒拾元按年息百分之五計算之
利息。
被告甲○○應給付原告乙○○新臺幣捌萬零陸佰柒拾元，及自民
國九十六年三月九日起至清償日止，按年息百分之五計算之利息
。
被告甲○○應給付原告己○○新臺幣伍萬零貳佰柒拾元，及自民
國九十六年三月九日起至清償日止，按年息百分之五計算之利息
。
原告其餘之訴駁回。
本判決第一、二、三、四、五項得假執行。
原告其餘假執行之聲請駁回。
反訴原告之訴及假執行之聲請均駁回。
反訴訴訟費用由反訴原告負擔。
    事實及理由
壹、本訴部分：
一、原告主張：被告甲○○、戊○○、庚○○三人於民國95年10
    月9日上午10時許，在嘉義市○區○○里○○街28號因故毆
    打原告乙○○、丙○○、丁○○及由乙○○所抱立之己○○
    ，分別致原告丁○○受有頭部外傷、頸挫傷、雙膝擦傷、右
    髖挫傷；原告乙○○受有頭部外傷、左前臂瘀腫、右肘擦傷
    ；原告丙○○受有頭部左邊痛，原告己○○受有頭部外傷等
    傷害。被告庚○○復基於公然侮辱之犯意，在上開不特定人
    得共見共聞之公開場所以「幹你娘」等足以貶抑他人人格之
    詞公然辱罵原告丁○○。爰依民法第184條第1項、第185條
    第1項、第187條第1項、第195條第1項等侵權行為法律關係
    ，請求被告連帶賠償原告等醫療費用及精神慰撫金等語。並
    聲明：被告等應連帶給付原告丙○○新台幣（下同）160,57
    0元；連帶給付原告丁○○401,340元；連帶給付原告己○○
    180,270元；連帶給付原告乙○○300,670元，及各自附帶民
    事訴訟起訴狀送達翌日起至清償日止，按年息5%計算之利息
    ，另陳明願供擔保請准宣告假執行。
二、被告則以：渠等對原告醫療費不爭執，然慰撫金過高等語置
    辯，並聲明：原告之訴駁回。
三、經查，被告甲○○、戊○○與原告丁○○、乙○○等人，於
    95年10月9日上午10時許，在嘉義市○區○○里○○街28號
    外面，因殷慶茂送醫就診一事發生爭執，被告戊○○之男友
    （現為配偶關係）庚○○，竟基於公然侮辱之犯意，在上開
    處所不特定人得共見共聞之狀態下，對原告丁○○辱罵「幹
    妳娘」等語，公然侮辱原告丁○○。又原告乙○○因被告甲○○在上址屋內，徒手毆打原告丁○○之臉頰1次（未成傷
    ），而報警處理，被告甲○○、戊○○欲離去時，因被告戊○○駕駛車牌號碼5639-JY號自用小客車倒車，不慎碰撞被
    告甲○○所騎乘之機車，致被告甲○○人車倒地，被告甲○○起身後，又徒手毆打原告丁○○之臉頰2次（未成傷，毆
    打原告丁○○臉頰部分之傷害罪嫌，業據檢察官撤回起訴）
    ，被告甲○○、戊○○、庚○○因見丁○○、乙○○阻擋離
    去，竟共同基於普通傷害之犯意聯絡，由被告戊○○將原告
    丁○○推倒在地，被告甲○○徒手及以不知何人所有之黑色
    半罩式安全帽1頂毆打原告丁○○頭部，被告戊○○、庚○○則徒手毆打原告丁○○頭部，被告甲○○並徒手毆打原告
    丙○○大腿，被告戊○○則以手抓丙○○頭髮，由被告庚○○徒手毆打原告丙○○左邊頭部，3人共同傷害原告丁○○
    、丙○○，而被告甲○○復承前傷害之犯意，將原告乙○○
    推倒在地，徒手及以上揭安全帽毆打原告乙○○頭部，且見
    原告乙○○之女兒己○○（94年6月15日生），由殷大偉抱
    立在旁，明知原告己○○係未滿12歲之兒童，徒手毆打原告
    己○○後腦，分別致原告丁○○受有頭部外傷、頸挫傷、雙
    膝擦傷、右髖挫傷之傷害，原告丙○○受有頭部左邊痛、大
    腿瘀青之傷害，原告乙○○受有頭部外傷、左前臂瘀腫、右
    肘擦傷之傷害，原告己○○則受有頭部外傷之傷害之事實，
    業經本院調閱本院96年度易字第175號刑事卷查明屬實，並
    有刑事卷影本附卷可稽，而被告甲○○因傷害罪，經本院判
    處有期徒刑3月，如易科罰金，以1,000元折算1日; 被告戊○○共同犯傷害罪，經本院判處拘役50日，如易科罰金，以
    1,000元折算1日; 被告庚○○犯公然侮辱罪，經本院判處拘
    役30日，如易科罰金，以1,000元折算1日，又共同犯傷害罪
    ，經本院判處拘役50 日，如易科罰金，以1,000元折算1日
    ，應執行拘役70 日，如易科罰金，以1,000元折算1日，有
    本院96年度易字第175號刑事判決1份在卷足憑，且為被告所
    不爭執，堪信為真實。
四、按因故意或過失，不法侵害他人之權利者，負損害賠償責任
    。數人共同不法侵害他人之權利者，連帶負損害賠償責任﹔
    不能知其中孰為加害人者，亦同。又不法侵害他人之身體、
    健康、名譽、自由、信用、隱私、貞操，或不法侵害其他人
    格法益而情節重大者，被害人雖非財產上之損害，亦得請求
    賠償相當之金額，民法第184條第1項前段、第185條第1項、
    第195條第1項分別定有明文。原告丁○○因被告庚○○公然
    侮辱行為，原告丁○○、丙○○因被告3人共同傷害行為，
    原告乙○○、己○○因被告甲○○傷害行為，而受有損害，
    依上揭規定，原告丁○○就遭公然侮辱部分，自得向被告庚○○請求賠償精神慰撫金；原告丁○○、丙○○就遭傷害部
    分，自得向被告庚○○、戊○○、甲○○3人請求連帶賠償
    醫療費用及精神慰撫金；原告乙○○、己○○就遭傷害部分
    ，自得向被告甲○○請求賠償醫療費用及精神慰撫金。至原
    告丁○○受公然侮辱部分，被告戊○○、甲○○並未參與，
    此部分原告丁○○請求被告戊○○、甲○○亦應負連帶賠償
    責任，為無理由，應予駁回。而原告乙○○、己○○受傷害
    部分，被告庚○○、戊○○並未參與，此部分原告乙○○、
    己○○亦請求被告庚○○、戊○○亦應負連帶賠償責任，為
    無理由，應予駁回。茲就原告請求之項目及金額，核列如下
    ：
  1.醫療費用部分：
    原告丙○○主張遭被告庚○○、戊○○、甲○○3人痛毆，
    對之請求570元；原告丁○○主張遭被告庚○○、戊○○、
    甲○○3人痛毆，對之請求1,340元；原告己○○主張遭被告
    甲○○痛毆，對之請求270元；原告乙○○主張遭被告甲○○痛毆，對之請求670元，業據原告提出財團法人天主教聖
    馬爾定醫院醫療費用收據21紙為證，且為被告所不爭執，原
    告此部分請求應予准許。
  2.精神慰撫金部分：按非財產上損害之慰撫金數額，究竟若干
    為適當，應斟酌兩造身分、地位及經濟狀況，俾為審判之依
    據。原告丙○○主張遭被告庚○○、戊○○、甲○○3人痛
    毆，對之請求160,000元；原告丁○○主張遭被告庚○○、
    戊○○、甲○○3人痛毆，對之請求300,000元；另原告丁○○主張遭被告庚○○公然侮辱，對之請求100,000元；原告
    己○○主張遭被告甲○○痛毆，對之請求180,000元；原告
    乙○○主張遭被告甲○○痛毆，對之請求300,000元，本院
    審酌原告等人遭受被告等人毆打及辱罵，精神自受有痛苦，
    參以原告丙○○為高職畢業，目前為群臨企業行老闆娘兼會
    計，原告丁○○高職肄業，為早餐店店員兼家庭紡織代工，
    原告乙○○高職畢業，為家庭手工業代工及家管，輕度肢障
    ，原告己○○目前僅二歲三個月大等經濟狀況，經提出畢業
    證書、戶籍謄本、中華民國身心障礙手冊等件為證; 被告甲○○國小肄業，被告戊○○、庚○○均高職畢業，無業，並
    經本院依職權調閱稅務電子閘門財產所得調件明細表所示兩
    造資力，審酌兩造身分、地位、財產資力及上開家庭暴力傷
    害事件等一切情況，認原告丙○○請求50,000元，原告丁○○就傷害部分請求80,000元，就侮辱部分請求20,000元，原
    告己○○請求50,000元，原告乙○○請求80,000元精神慰撫
    金部分應屬適當，而應予准許，逾此數額之請求，為無理由
    ，應予駁回。
  3.從而，原告丁○○請求被告庚○○給付20,000元（公然侮辱
    精神慰撫金），及自附帶民事訴訟起訴狀送達被告庚○○翌
    日（即96年3月9日）起至清償日止，按年息5%計算之利息；
    原告丁○○請求被告庚○○、戊○○、甲○○連帶給付81,
    340元（傷害醫療費用及精神慰撫金，1,340元加80,000 元
    ），及自附帶民事訴訟起訴狀送達被告庚○○翌日（即96年
    3 月9日）、送達被告甲○○翌日（即96年3月9日）、送達
    被告戊○○翌日（即96年3月23日）起至清償日止，按年息
    5% 計算之利息（以上利息部分自96年3月23日起至清償日止
    之利息，由被告庚○○、戊○○、甲○○3人負連帶責任，
    就96年3月9日起至96年3月22日止之利息，由被告庚○○、
    甲○○2人負連帶責任）；原告丙○○請求被告庚○○、戊○○、甲○○連帶給付50,570元（傷害醫療費用及精神慰撫
    金，570元加50,000元），及自附帶民事訴訟起訴狀送達被
    告庚○○翌日（即96年3月9日）、送達被告甲○○翌日（即
    96年3月9日）、送達被告戊○○翌日（即96年3月23日）起
    至清償日止，按年息5%計算之利息（以上利息部分自96年3
    月23日起至清償日止之利息，由被告庚○○、戊○○、甲○○3人負連帶責任，就96年3月9日起至96年3月22日止之利息
    ，由被告庚○○、甲○○2人負連帶責任）；原告己○○請
    求被告甲○○給付50,270 元（傷害醫療費用及精神慰撫金2
    70元加50,000元），及自附帶民事訴訟起訴狀送達被告甲○○翌日（即96年3月9日）起至清償日止，按年息5% 計算之
    利息；原告乙○○請求被告甲○○給付80,670（傷害醫療費
    用及精神慰撫金670元加80,000元），及自附帶民事訴訟起
    訴狀送達被告甲○○翌日（即96年3月9日）起至清償日止，
    按年息5%計算之利息部分，為有理由，應予准許。逾此範圍
    之請求為無理由，應予駁回。
  4.原告陳明願供擔保，聲請宣告假執行，經核上開原告勝訴部
    分，所命給付之金額合計未逾500,000元，應依職權宣告假
    執行。至原告敗訴部分，其假執行之聲請已失所附麗，應併
    予駁回。
  5.本件原告提起刑事附帶民事訴訟，經本院刑事庭依刑事訴訟
    法第504第1項移送前來，依同條第2項規定免納裁判費，故
    毋庸為訴訟費用負擔之諭知，附此敘明。
貳、反訴部分：
一、按被告於言詞辯論終結前，得在本訴繫屬之法院，對於原告
    及就訴訟標的必須合一確定之人提起反訴。反訴之標的，如
    專屬他法院管轄，或與本訴之標的及其防禦方法不相牽連者
    ，不得提起。反訴，非與本訴得行同種之訴訟程序者，不得
    提起。當事人意圖延滯訴訟而提起反訴者，法院得駁回之。
    民事訴訟法第259條、第260條，分別定有明文。而所謂反訴
    之標的與本訴之標的及其防禦方法有牽連關係者，乃指反訴
    標的之法律關係與本訴標的之法律關係兩者之間，或反訴標
    的之法律關係與本訴被告作為防禦方法所主張之法律關係兩
    者之間，有牽連關係而言。即舉凡本訴標的之法律關係或作
    為防禦方法所主張之法律關係，與反訴標的之法律關係同一
    ，或當事人雙方所主張之權利，由同一法律關係發生，或本
    訴標的之法律關係發生之原因，與反訴標的之法律關係發生
    之原因，其主要部分相同，均可認兩者間有牽連關係。本件
    原告係以遭被告毆打傷害為由，依侵權行為之法律關係為據
    ，而為本件損害賠償之請求，而反訴原告提起反訴，亦係以
    遭反訴被告反擊毆打傷害而為主張，並依據侵權行為請求損
    害賠償。是以，原告本件之聲明及被告反訴之聲明，均係基
    於本件傷害案件而各為損害賠償之主張。是本件原告本訴所
    主張之法律關係，與被告反訴所主張之法律關係有牽連關係
    甚明。被告提起反訴而為本件之主張，自屬合法，應予准許
    ，先予敘明。
二、反訴原告主張：反訴原告甲○○於95年10月9日上午10時許
    ，騎機車行經訴外人陳小梅位於嘉義市○○街28號之住所附
    近時，發現其前夫殷嘉良之父親殷慶茂精神狀況不佳，且尿
    濕有異味，電告女兒即反訴原告戊○○開車載往就醫，詎陳
    小梅竟認反訴原告甲○○欲前來鬧事，即告知反訴被告丁○○、乙○○、丙○○三人返家，反訴被告丁○○返家後，即
    與反訴原告甲○○發生言語爭執，反訴原告甲○○欲騎乘機
    車離開，反訴被告乙○○、丁○○為阻止反訴原告甲○○離
    去，發生拉扯，適反訴被告丙○○亦返家，即與反訴被告丁○○、乙○○共同徒手毆打反訴原告甲○○，致受有頭暈、
    頭痛、右前臂挫傷瘀傷、左手及尾椎處疼痛等傷害。反訴原
    告戊○○出面勸阻，亦因反訴被告丁○○、乙○○、丙○○
    三人拉扯受有右頸擦傷、頭部損傷等傷害，本件反訴原告因
    反訴被告共同不法侵權行為，受有傷害，精神上至感痛苦，
    爰請求反訴被告應連帶賠償反訴原告甲○○、戊○○各
    300,000元之精神慰撫金，及均自反訴狀送達翌日起至清償
    日止，按年息5%計算之利息，另陳明願供擔保請准宣告假執
    行。
三、反訴被告則以：反訴被告均未毆打反訴原告，是反訴原告打
    人打到受傷等語置辯。並聲明：反訴原告之訴駁回。
四、反訴原告甲○○、戊○○主張遭反訴被告毆傷，致分別受有
    頭暈、頭痛、右前臂挫傷瘀傷、左手及尾椎處疼痛及右頸擦
    傷、頭部損傷之傷害云云，然為反訴被告所否認。反訴原告
    甲○○雖曾向臺灣嘉義地方法院檢察署提出傷害告訴，惟旋
    即撤回，經該署以96年度偵字第4647號處分不起訴，有處分
    書影本1份在卷可參。又反訴原告甲○○、戊○○於本院審
    理時自承，「（如何毆打你？）（反訴原告戊○○）他們沒
    有打我，是因為我媽媽和他們在拉扯，我要過去幫忙拉，不
    小心拉扯受傷。（反訴原告甲○○）我倒在地上他們不曉得
    誰來打我，很多雙手我也不知道是誰，不知道是那一個人打
    的」（見本院96年9月27 日言詞辯論筆錄）。足證反訴被告
    丙○○、丁○○、乙○○並沒有毆打反訴原告戊○○，而反
    訴原告甲○○並未舉證證明遭受反訴被告毆打，反訴原告自
    不能向反訴被告請求損害賠償。從而，反訴原告甲○○、戊○○分別請求反訴被告連帶賠償300,000元，及均自反訴狀
    送達翌日起至清償日止，按年息5%計算之利息，為無理由，
    應予駁回。其假執行之聲請，因訴被駁回而失所附麗，應併
    予駁回。
、因本件事實已臻明確，兩造其餘攻擊防禦方法，經核與判決
    結果無影響，爰不予一一論述，附此敘明。
肆、據上論結，本訴原告之訴為一部有理由，一部無理由，反訴
    原告之訴為無理由，依民事訴訟法第78條、第79條、第85
    第2項、第389條第1項第5款，判決如主文。
中　　華　　民　　國　　96　　年　　9 　　月　　29　　日
                  民事第一庭法　官　柯月美
以上正本係照原本作成。
如對本判決上訴須於判決送達後20日內向本院提出上訴狀。
中　　華　　民　　國　　96　　年　　9 　　月　　29　　日
                            書記官　林美足
